【裁判字號】    89,訴,689
【裁判日期】    890308
【裁判案由】    毒品危害防制條例
【裁判全文】
臺灣嘉義地方法院刑事判決                          八十九年度訴字第六八九號
    公  訴  人  臺灣嘉義地方法院檢察署檢察官
    被      告  丙○○
    指定辯護人  本院公設辯護人  戊○○
右列被告因毒品危害防制條例案件，經檢察官提起公訴（八十九年度偵字第五四０四
號），本院判決如左：
    主  文
丙○○無罪。
    理  由
一、公訴意旨略以：被告丙○○基於販賣第二級毒品安非他命之犯意，於民國八十九
    年一月二十四日下午，在雲林縣北港鎮樹腳里大庄三十一號之甲○○住處，以新
    台幣（下同）一千元價格，販賣安非他命一小包予甲○○一次。丙○○另基於轉
    讓第二級毒品安非他命之概括犯意，先後於八十八年十月中旬及十月下旬左右，
    在雲林縣北港鎮西邊河堤公園，連續無償轉讓安非他命予丁○○施用多次；又自
    八十九年一月間起至同年六月間止，在上開甲○○住處，連續無償轉讓安非他命
    予甲○○施用多次，因認被告丙○○涉犯毒品危害防制條例第四條第二項、第八
    條第二項之罪嫌云云。
二、按認定犯罪事實所憑之證據，雖不以直接證據為限，間接證據亦包括在內，但無
    論其為直接或間接證據，其為訴訟上之證據，必須達於一般人均可得確信其為真
    實之程度，而無合理之懷疑存在時，始得據為被告有罪之認定，倘若犯罪事實之
    證明尚未達此一程度，仍有合理之懷疑存在，審理事實之法院即應盡職權調查證
    據，澄清此項合理之懷疑，使之達於可得確信之程度，方為適法，否則仍不能遽
    為被告有罪之判斷。又施用毒品安非他命（按安非他命依新修正之毒品危害防制
    條例第二條第二項第二款之規定為第二級毒品）者所稱其向某人買受安非他命之
    指證，不得作為有罪判決之唯一證據，仍須調查其他必要之證據，況施用安非他
    命者，其供出安非他命來源因而破獲者，得減輕其刑，行為時麻醉藥品管理條例
    第十三條之三，或現行之毒品危害防制條例第十七條均定有明文，從而施用安非
    他命者之指證，其真實性有待其他必要之證據加以補強，必也其指證因補強證據
    之佐證已可確信其為真實而無合理之懷疑時，始得據為被告有罪之認定。（最高
    法院八十九年度台上字第一三七九號判決可資參照）
三、公訴人認被告涉有被告涉有毒品危害防制條例第四條第二項之販賣第二級毒品及
    同條例第八條第二項之轉讓第二級毒品罪嫌無非以證人林姿容及丁○○之證詞為
    據，本案訊據被告丙○○堅詞否認右揭犯行，辯稱：我沒有賣安非他命，也沒有
    施用安非他命，我曾經打林姿容的男朋友乙○○及因易付卡之問題與丁○○發生
    糾葛，他們因此懷恨在心誣陷我。經查：
    （一）林姿容於警訊時證稱：「丙○○拿毒品讓我吸食，總共拿一次，丙○○拿
          一小包安非他命毒品大約一公克，價格是新臺幣一千元整：：丙○○拿一
          小包安非他命毒品是販賣給我的，不是轉讓給我的：：」後於臺灣雲林地
          方法院檢察署檢察官訊問於時證稱：「今年（八十九年）一月二十四日下
          午一時二十分許，在北港鎮樹腳里大庄三一號我家賣我一小包約一公克，
          安非他命一千元，這次是賣我，之前是請我：：（問：你何時起施用安非
          他命？）八十八年一月份起，都是丙○○無償提供安非他命給我，只有這
        一次八十九年一月二十四日下午一時二十分是賣我，以前是請我，約十次
          以內，次數記不得」後於臺灣嘉義地方法院檢察署檢察官訊問時則稱：「
          （問：你八十八年一月始施用安非他命都丙○○免費提供妳施用？）是：
          ：（問：八十八年有無戒治？）我八十七年底勒戒至八十八年四月八日戒
          治完畢（問：何以之前是說八十八年一月起丙○○提供毒品給你？）應是
          八十九年一月才開始向丙○○拿安非他命：：他自八十九年一月才開始提
          供我毒品，直到一月二十四日才以一千元向他買：：期間八十九年一月起
          至六月間毒品均是向丙○○拿的：：」證人甲○○於警訊時先稱其總共向
          被告拿一次毒品，於雲林地檢署偵查時改稱自八十八年一月起至八十九年
          一月二十四日向被告拿取約十次之安非他命，嗣於嘉義地檢署檢察官偵查
          時因檢察官對於其於八十八年一至四月間仍於戒治所戒治質疑，其始改稱
          自八十九年一月至六月間被告拿安非他命予其施用，前後就其自被告處取
          得安非他命之次數及日期，前後供述並不相符。
    （二）再者，被告涉嫌販賣安非他命之犯行，業於八十九年二月二十四日已於北
          港分局刑事組接受偵訊，其明知證人甲○○檢舉其販賣安非他命，其與證
          人甲○○並非至交好友，其仍不顧極有可能遭刑事訴追仍繼續免費提供安
          非他命與甲○○，亦有常情有違，再者，證人甲○○之男友乙○○於八十
          八年五月至八十九年一月二十日販賣安非他命予許嘉祥、黃耀德及丁○○
          等人之犯行亦經臺灣雲林地方法院判處有期徒刑八年確定，且乙○○於嘉
          義地檢署檢察官訊問時自承稱：「他（丙○○）與我認識的朋友來找我拿
          安非他命時認識的：：」證人甲○○與乙○○乃男女朋友關係，且乙○○
          係販毒之人，其毒品之來源應相當充裕，證人林姿容稱其毒品來源係蔡孟
          勳而非乙○○，亦與常情不符。
    （三）證人甲○○於本院調查時證稱：「（問：如何知道他有在賣？）因為大家
          都知道他有在吸，所以我就跟他買一點，我不知道他之前有無在賣：：」
          惟查，被告丙○○並無何施用毒品之前科，此有臺灣嘉義地方法院檢察署
          刑案資料查註紀錄表及臺灣高等法院被告全國前案紀錄表附卷可參，且八
          十九年二月二十四日當日，警員亦曾對被告採尿，並無何毒品反應，此有
          雲林縣衛生署中華民國八十九年三月八日八九雲衛字第八九０三七二九號
          函及其所附之煙毒尿液檢驗成績書一紙附卷可參，亦與其證言不符。
    （四）另查，被告丙○○確因嘲笑證人甲○○之男友乙○○而有恩怨，業經證人
          己○○於本院調查時證稱：「他們二人有發生爭執，乙○○有來找我，叫
          我幫他處理這件事，乙○○有叫人要打被告，結果沒有找到被告，後來有
          一天乙○○到我家，被告也剛好去，他們二人就在我家打架，是先在我家
          的外面打的，打一打又打到我家客廳，他們吵架我不知道原因，當天在場
          的有蘇榮鎮、我母親，及被告、乙○○，他們是晚上在我家吵架的，他們
          二人有無受傷，我沒有注意，原先是用拳頭打的，後來有用棍子，我有去
          搶，有無打到我不知道。」證人庚○○於本院調查時亦稱：「我認識被告
          ，有一次晚上我去己○○，被告與乙○○一起進來，在裡面打架，何事打
          架我不知道，是在客廳打架，在裡面沒有拿東西打，我與己○○都有站起
          來阻止，事情發生很久了，我不知道確切日期。」互核大致相符，應堪採
          信。
（五）另關於被告丙○○轉讓安非他命予證人丁○○之事實，業據證人丁○○警
          訊、偵查指述外並於本院調查時亦證稱：「我是跟他在北港鎮的堤岸一起
          共用吸食而已，一共吸食二、三次，約在八十八年間，他沒有拿安非他命
          給我，當時吸食只有我們二人，沒有他人看到：：」其前後指述雖屬一致
          ，惟查，並無何證據證明被告丙○○確有施用第二級毒品之犯行，已如前
          述，況被告丙○○曾因易付卡之問題與證人丁○○發生爭執，亦據證人蕭
          豐輝自承在卷，另證人丁○○於八十八年間因施用毒品案件，經裁定送觀
          察、勒戒後，認無繼續施用毒品之傾向，業經台灣雲林地方法院檢察署檢
          察官於八十八年九月十日以八十八年度偵字第三九五六號不起訴處分確定
          。嗣其復因施用毒品案件為警查獲，其僅自白稱其自民國八十八年十二月
          底起始有施用第二級毒品安非他命之犯行，此有臺灣雲林地方法院八十九
          年毒聲字第二七二號裁定附卷可參，其於八十九年二月一日為警搜索，並
          無所獲，竟自承於八十八年十月間有與被告丙○○共同施用第二級毒品之
          犯行，亦與常情有悖。
    （六）另查，證人甲○○其男友乙○○因施用及販賣第二級毒品案件，分別於八
          十九年一月二十五日及同年月二十六日為警查獲，證人丁○○於警訊中指
          證甲○○之男友乙○○有將安非他命販售與彼施用，而證人丁○○及林姿
          蓉竟均於八十九年二月一日，即甲○○與乙○○涉犯販賣第二級毒品案尚
          未偵結前，共同指證被告丙○○轉讓及販賣第二級毒品之犯行，亦屬可疑
          。
    （七）綜上所述，既被告轉讓及販賣第二級毒品之犯行，均僅有證人單一之指述
          ，並無其他證據足資佐證，且證人甲○○所述，前後供述並無相符，證人
          甲○○與丁○○所言又有上述不合常情之處，復參酌彼等二人與被告間，
          亦非毫無仇怨，自難憑證人指述遽認被告確有如公訴人所指之犯行，此外
          查無其他積極證據足資證明被告確有如公訴人所指之犯行，自應為被告無
          罪之諭知。
據上論斷，應依刑事訴訟法第三百零一條第一項前段，判決如主文。
本案經檢察官游悅晨到庭執行職務
中      華      民      國      九十一    年      三      月    十八    日
                                      臺灣嘉義地方法院刑事第三庭
                                          法  官
右正本證明與原本無異。
如不服本判決，應於判決送達後十日內，向本院提出上訴狀。
                                          書記官
中    華    民    國      八十        年              月              日


司法院資訊處製作；財團法人民間司法改革基金會備份。
